臺灣高等法院高雄分院刑事判決　　　　　　　　　九十二年度上易字第一六八號
　　上　訴　人　台灣高雄地方法院檢察署檢察官
　　被　　　告　乙○○
右上訴人因被告竊盜案件，不服臺灣高雄地方法院九十一年度易字第二五九九號中華
民國九十二年九月三十日第一審判決（起訴案號：臺灣高雄地方法院檢察署九十一年
度偵字第九Ｏ九二、第一一Ｏ六一號、第一三Ｏ六七號），提起上訴，本院判決如左
：
      主  文
上訴駁回。
      理  由
一、甲訴意旨略以：被告乙○○與邱惠玉意圖為自己不法所有，並基於竊盜之概括犯
    意聯絡，先於民國九十一年一月二十八日某時，在高雄縣大寮鄉○○路三四Ｏ巷
    十一號前，共同竊取丙○○所有ＭＫＶ—七一七號重型機車一部，嗣於同年月三
    十日晚間十一時五十分，騎乘上述機車途經高雄縣鳳山市○○○路一九二號前時
    ，為警方臨檢查獲。又於九十一年（起訴書誤植為九十年）四月五日晚間十一時
    許，在高雄縣鳳山市○○路與建國路口處，共同連續竊取丁○○所有之Ｐ５—二
    一一五號自用小客車一部，嗣於同年月二十九日二十三時許，為警方在高雄市○○區○○路與文慈路口查獲。嗣二人又於九十一年六月八日下午二時許，在高雄
    市三民區文藻學院前，共同竊取戊○○○所有之ＹＲＱ—九四八號輕型機車一部
    ，嗣經警方於同年月十八日晚間九時四十五分許，在高雄縣鳳山市○○路五十五
    巷口處查獲，因認被告乙○○涉犯竊盜罪嫌云云。
二、按犯罪事實應依證據認定之，無證據不得認定犯罪事實；又不能證明被告犯罪者
    ，應諭知無罪之判決，刑事訴訟法第一百五十四條第二項、第三百零一條第一項
    分別定有明文。又事實之認定，應憑證據，如未能發現相當證據，或證據不足以
    證明，自不能以推測或擬制之方法，為裁判基礎；且認定不利於被告之事實須依
    積極證據，苟積極證據不足為不利於被告事實之認定時，即應為有利於被告之認
    定，不必有何有利之證據；另認定犯罪事實所憑之證據，雖不以直接證據為限，
    間接證據亦包括在內，然而無論直接證據或間接證據，其為訴訟上之證明，須於
    通常一般之人均不致有所懷疑，而得確信其為真實之程度者，始得據為有罪之認
    定，倘其證明尚未達到此一程度，而有合理之懷疑存在而無從使事實審法院得有
    罪之確信時，即應諭知被告無罪之判決（最高法院四十年台上字第八六號、三十
    年台上字第八一六號、七十六年台上字第四九八六號分別著有判例可資參考）。
三、本件甲訴人認被告乙○○涉犯共同竊盜罪，無非以被害人即車主丙○○、丁○○
    、戊○○○於警詢中指稱其等之汽、機車遭竊之事實，及各該車主領回遭竊車輛
    之贓物認領保管單三紙為據，並認被告乙○○未能提供其於警詢中陳稱借用車輛
    之「小慶」、「木成」及自用小客車原駕駛人「小琪」之年籍資料以供查核，顯
    係以虛構人物逃避刑責。且邱惠玉在應訊時係冒用「吳恆惠」之名義應訊，所辯
    顯不足採等為其論據。惟查：
（一）被害人即車主丙○○、丁○○、戊○○○固均於警詢中指稱其等之機車及自用
      小客車被竊等語，並有領回遭竊車輛之贓物認領保管單三紙附卷可稽，惟此僅
      足以認定其等之機車及自用小客車確曾失竊之事實而已，尚難以此推認該等機
      車及自用小客車即為被告所竊。
（二）訊據被告乙○○固直承先後三次搭乘前開贓車，而為警查獲之事實，然自警詢
      以至原審審理時均堅決否認有何竊盜之犯行，辯稱：都是邱惠玉騎機車載伊，
      只知道她是向別人借車，而自用小客車是「小琪」駕駛的，伊並未竊取上開機
      車及自用小客車等語。其辯解核與證人邱惠玉於警詢、偵查、原審及本院審理
      時證稱：該部ＭＫＶ－七一七號重型機車是伊向朋友綽號「小慶」借的，當時
      因乙○○身體不適，伊要載她去看病被查獲等語（見高雄縣政府警察局鳳山分
      局鳳警刑移字第一六七號警卷第二至第三頁、台灣高雄地方法院檢察署九十一
      年度偵字第二八七八號偵卷第八至九頁、原審卷第四一至四四頁、本院卷第五
      六至五八頁）；至於Ｐ５－二一一五號自用小客車部分，是乙○○打電話給伊
      ，伊告訴她要去台南看住院中的父親，乙○○回答稱「小琪」有車可以載伊去
      ，就約二十分鐘後在重愛路與文慈路口見面，當伊到達時在路上碰見「小琪」
      要上廁所，忘了帶衛生紙，乙○○從該自用小客車上拿衛生紙給伊時，警方就
      過來了，該自用小客車確是「小琪」開的等語（見高雄市政府警察局左營分局
      高市警左分刑字第七五一八號警卷第六至第七頁、原審卷第四一至四四頁、本
      院卷第五六至五八頁）；而ＹＲＱ—九四八號機車，係於九十一年六月十七日
      上午七時許，在鳳山市○○路向朋友綽號「木成」借來，他要去台北，只叫我
      去整修，費用他回來會和車行算，是載乙○○要去整修時被抓等語（見高雄縣
      政府警察局鳳山分局鳳警刑移字第一三Ｏ四號警卷第四至第六頁、同署九十一
      年度偵字第一三Ｏ六七號偵卷第十五至十六頁、原審卷第四一至四四頁、本院
      卷第五六至五八頁），另證人即與被告共同乘坐ＭＫＶ－七一七號機車為警查
      獲之吳建樺亦於警詢中陳稱：該機車係吳恆慧（即邱惠玉冒名）騎來載我跟乙○○的等語（見高雄縣政府警察局鳳山分局鳳警刑移字第一六七號警卷第十至
      十一頁）相符。惟一般人之所以持有贓物之原因不一而足，或因自己行竊所得
      ，或自他人處知情而故買或不知情而收受，亦可能因其他原因而占有，尚難單
      以被告為警查獲當時使用贓物之事實，而逕推認該贓物即係其行竊所得。
（三）按被告未經審判證明有罪確定之前，推定其為無罪，且被告並無自證無罪之義
      務，均為刑事訴訟之基本原則。又被告否認犯罪所持之辯解，縱無可取，仍不
      得因此資以為反證其犯罪之論據（最高法院八十七年度台上字第三四七一號著
      有判決可資參考）。本件被告固均無法提供綽號「小慶」「木成」之確實名籍
      資料以供查證；而其所供稱駕駛Ｐ５－二一一五號自用小客車之綽號「小琪」
      者，經依其提供之行動電話「0000000000」號查詢結果，該門號目前之使用人
      為蔡秀碧而非其所稱「小琪」之人，亦有警卷所附遠傳電信甲司行動電話門號
      使用人查詢結果可參，惟此中原因或係被告的確不知，或係被告另有隱情，或
      係被告不願使真正行竊者陷於刑事訴追，依上揭判決意旨，尚難以其未能明確
      供出該等贓車之來源，認其抗辯不可採而逕自推測該等贓車即係被告所竊得。
四、綜上所述，被告使用贓車為警查獲固為實情，然尚難僅以其搭乘贓車乙節，即遽
    而推認其有行竊之事實，此外，復查無其他積極證據足認被告確有竊盜之犯行，
    揆諸首揭法條規定及判例意旨，本件被告竊盜之犯行即尚屬不能證明。原審因而
    以被告犯罪不能證明為由，諭知被告無罪，核無違誤，檢察官上訴意旨仍執前詞
    ，指摘原判決不當，提起上訴，為無理由，應予駁回。至被告前開使用贓車之行
    為有否涉及贓物罪嫌，因與本件甲訴人起訴事實所指之基本社會事實不同，非本
    院所得併予審究。又本件既已為被告無罪之諭知，則甲訴人移請原審併案審理之
    九十一年度偵字第一五九八五號，與本件即無連續犯之裁判上一罪關係，本院亦
    無從併予審究，應移由檢察官另為處理，附此敘明。
五、被告經合法傳喚，有送達證書在卷可考，無正當理由不到庭，爰不待其陳述，逕
    行判決。
六、據上論結，應依刑事訴訟法第三百七十一條、第三百六十八條，判決如主文。
本案經檢察官彭南雄到庭執行職務。
中    華    民    國      九十三      年      三      月       九       日
                              臺灣高等法院高雄分院刑事第五庭
          審判長法官  曾永宗
                                        法官  邱永貴
                                        法官  陳明富
右正本證明與原本無異。
不得上訴。
                                  法院書記官  張宗芳
中    華    民    國      九十三      年      三      月        十      日
